臺灣高雄地方法院民事裁定　　　　　　　 99年度監字第884號
聲　請　人　乙○○
相　對　人　甲○○
　　　　　　　　　　　　
上當事人間改定未成年人監護人等事件，本院裁定如下：
    主  文
聲請駁回。
聲請程序費用新台幣壹仟元由聲請人負擔。
    理  由
一、本件聲請意旨略以：緣兩造前於民國98年12月15日經法院調
    解離婚，並協議兩造之未成年子女丙○○（男，民國○○年○○
    月○○日生，身分證統一編號：Ｚ000000000號）及丁○○（女
    ，民國○○年○ 月○日 生，身分證統一編號：Ｚ000000000號）
    由相對人監護，惟相對人未能遵守協議事項，致對未成年子
    女有不利情事，茲說明如下：
(一)相對人灌輸未成年子女仇視聲請人之觀念，例如：相對人威
    嚇未成年子女不得收受聲請人之禮物，污衊聲請人行為不良
    。且從99年10月迄今之星期三中午十二時至晚間六時，相對
    人皆將未成年子女獨處在住屋處
(二)兩造離婚時，相對人同意未成年子女繼續住在聲請人住處，
    由聲請人父母親共同照顧，兩造並口頭約定倘未成年子女住
    在聲請人住處，其等之生活費無須另外支出，詎相對人竟復
    於99年7 月20日提出請求扶養費之訴訟，顯為無理之要求。
(三)聲請人工作穩定，又有家屬從旁協助，未成年子女亦與聲請
    人互動熱絡，感情深厚，據此，為未成年子女之利益，爰依
    法提起本件聲請，請求將兩造所生之未成年子女丙○○及丁
    ○○權利義務之行使或負擔，改由聲請人單獨任之等語。
二、按夫妻離婚者，對於未成年子女權利義務之行使或負擔，依
    協議由一方或雙方共同任之。未為協議或協議不成者，法院
    得依夫妻之一方、主管機關、社會福利機構或其他利害關係
    人之請求或依職權酌定之；前項協議不利於子女者，法院得
    依主管機關、社會福利機構或其他利害關係人之請求或依職
    權為子女之利益改定之；行使、負擔權利義務之一方未盡保
    護教養之義務或對未成年子女有不利之情事者，他方、未成
    年子女、主管機關、社會福利機構或其他利害關係人得為子
    女之利益，請求法院改定之；前三項情形, 法院得依請求或
    依職權，為子女之利益酌定權利義務行使負擔之內容及方法
    ；法院得依請求或依職權，為未行使負擔權利義務之一方酌
    定其與未成年子女會面交往之方式及期間；法院為前條裁判
    時，應依子女之最佳利益，審酌一切情狀，參考社工人員之
    訪視報告，尤應注意左列事項：一、子女之年齡、性別、人
    數及健康情形。二、子女之意願及人格發展之需要。三、父
    母之年齡、職業、品行、健康情形、經濟能力及生活狀況。
    四、父母保護教養子女之意願及態度。五、父母子女間或未
    成年子女與其他共同生活之人間之感情狀況，民法第1055條
    第1 項、第2 項、第3 項、第4 項、第5 項前段、第1055條
    之1 分別定有明文。
三、經查：
(一)兩造前於98年12月15日經法院調解離婚，並協議兩造之未成
    年子女丙○○及丁○○由相對人監護等情，業據相對人提出
    戶口名簿、台灣高雄地方法院家事法庭98年度司家調字第19
    87號離婚等事件調解程序筆錄等影本各1 件為證，復為兩造
    所不爭執，堪信為真實。
(二)聲請人主張相對人灌輸未成年子女仇視聲請人之觀念，且從
    99年10月迄今之星期三中午十二時至晚間六時，相對人皆將
    未成年子女獨處在住屋處，而危及未成年子女之身心健康行
    為云云，相對人除否認聲請人上開所述，並以未成年子女皆
    有將禮物帶回家，且未成年子女星期三下課後，都先到聲請
    人父母住處，有時未成年子女功課較多，或是有事想先返家
    ，也是經聲請人父母同意才將未成年子女載回住屋處等語置
    辯。本院審酌就相對人灌輸未成年子女仇視聲請人之觀念一
    事，聲請人並未提出相關證據以實其說，又未成年子女於每
    星期三均係由聲請人之父母載送回居住處，亦為聲請人所不
    否認, 是姑且不論小孩是因功課較多想先回家, 或是依相對
    人指示而為之，相對人辯稱係經聲請人父母同意才將未成年
    子女載回住屋處等語，尚屬可信。
(三)另聲請人指稱兩造離婚時，口頭約定倘未成年子女住在聲請
    人住處，其等之生活費無須另外支出，詎相對人竟復提出請
    求扶養費之訴訟等情，此有相對人請求子女扶養費起訴狀影
    本1 件在卷可佐。按父母對於未成年子女之扶養義務，不因
    結婚經撤銷或離婚而受影響，民法第1116條之2 定有明文。
    次按父母對其未成年子女之扶養義務，係基於父母子女之身
    分而來。父母離婚所消滅者，乃婚姻關係，縱因離婚而使一
    方之親權處於一時之停止狀態，但對於父母子女間之直系血
    親關係毫無影響，均應依各自之資力對子女負扶養義務。若
    均有扶養能力時，對於子女之扶養費用均應分擔。本院認相
    對人提出請求扶養費之訴訟，於法有據，至有無理由，尚與
    本件改定未成年人監護人，需審酌相對人行使、負擔權利義
    務是否有未盡保護教養之義務無涉，是自難據此驟指相對人
    所為對未成年子女有不利之情事。
(四)本院依職權函請財團法人聖功社會福利慈善基金會訪視兩造
    與被監護人即未成年人丙○○、丁○○，其評估建議如下：
    聲請人部分：
    1.監護意願：聲請人表示有強烈監護兩名被監護人之動機及
      意願，又有原生家庭系統可協助照顧兩名被監護人，而相
      對人工作較為忙碌，又無支持系統可協助照顧兩名被監護
      人，故覺得自身較適合擔任兩名被監護人之監護人，亦會
      積極爭取兩名被監護人之監護權。
    2.經濟狀況：聲請人表示雖收入與生活開銷及償還債務後即
      所剩無幾，但每年亦有年終獎金可領取，原生家庭成員亦
      願意提供經濟協助，故尚能負擔兩名被監護人之生活教養
      費用，應能提供兩名被監護人穩定之生活。
    3.支持系統：聲請人之原生家庭成員皆可提供原告情緒、居
      住、經濟支持及協助兩名被監護人生活照顧之面向，據聲
      請人所述兩名被監護人與其原生家庭成員及其親友互動皆
      融洽，此支持系統應能發揮其功能。
    4.親職能力：聲請人及聲請人父親對於兩名被監護人的了解
      、未來照顧計畫及教養態度皆能具體描述，亦會尊重兩名
      被監護人之意願及與之討論，以期能安排適合兩名被監護
      人之未來，使其無慮。
    相對人部份：
    1.監護意願：相對人表示兩名被監護人自小則由她及聲請人
      父母協助共同照顧，她亦一肩扛起兩名被監護人之生活教
      養費用，聲請人較少負擔照顧之責，相對人表示與兩名被
      監護人依附關係強烈，故有強烈監護動積極意願，定會積
      極爭取兩名被監護人之監護權。
    2.經濟狀況：相對人表示工作收入及穩定度皆佳，雖收入不
      豐，但亦有一些存款積蓄可用於支撐兩名被監護人之生活
      教養費用，如聲請人亦協助負擔兩名被監護人之生活教養
      費用，應能提供兩名被監護人未來之生活教養費用。
    3.支持系統：相對人表示原生家庭成員願意協助照顧兩名被
      監護人，兩名被監護人與原生家庭成員互動亦頻繁，故此
      支持系統應能發揮其功能。
    4.親職能力：相對人對於兩名被監護人的生活作息了解，對
      於兩名被監護人之未來照顧計畫及教養態度皆能具體描述
      ，亦願意尊重兩名被監護人之就讀意願與之討論，以期能
      安排適合兩名被監護人之未來，使其無慮。
    被監護人部分：
    兩名被監護人皆表示較為喜歡與相對人一起生活，雖不排斥
    與聲請人及其家人互動，但仍希望由相對人擔任其之監護人
    。
    綜觀上述：
    相對人為兩名被監護人之主要照顧者，有監護動機及意願，
    經濟狀況穩定，其亦有原生家庭支持系統作為後盾，足以提
    供兩名被監護人未來之生活教養費用。而聲請人雖有監護動
    機及意願，其經濟狀況雖收入頗豐，但債務亦繁多，故需原
    生家庭系統提供經濟協助。就生活照顧面向而言，因兩名被
    監護人目前主要照顧者為相對人，雙方對於兩名被監護人之
    生活作息尚了解，對於兩名被監護人之未來照顧計畫亦有一
    定規劃。但兩名被監護人希望由相對人監護。整體評估而言
    ，建議未成年子女丙○○及丁○○之監護權由相對人擔任，
    較為合適。以上僅提供訪視所得訊息及評估建議供參，仍請
　  法官參酌雙方相關事證及當庭陳述後，依兒童及少年最佳利
    益綜合裁量之，並明定無監護權之ㄧ方之探視時間及方式。
    此有該基金會99年11月30日聖功基字99708 號函所附之訪視
    調查報告1 件附卷可稽。
四、由上述訪視報告內容可知，兩造目前在各項監護條件皆無極
    其不適之處，然相對人為兩造之未成年子女丙○○及丁○○
    之主要照顧者，有監護動機及意願，經濟狀況穩定，其亦有
    原生家庭支持系統作為後盾，足以提供兩名未成年子女未來
    之生活教養費用，且兩名未成年子女於社工人員訪視時以較
    為喜歡與相對人一起生活，雖不排斥與聲請人及其家人互動
    ，但仍希望由相對人擔任其之監護人等語告以社工人員，可
    推知相對人並無不適任兩名未成年子女之監護人之證據。又
    聲請人復未能提出其他證據證明相對人有不適宜監護兩名未
    成年子女之情況，故其主張由相對人監護不利兩名未成年子
    女身心的成長，尚無可採。綜上所述，認對兩造之未成年子
    女丙○○及丁○○權利義務之行使負擔仍由相對人任之，並
    無不利子女身心的成長，聲請人請求改定其為監護人，難予
    准許，應予駁回。
五、又本院僅係依現有情況為上開認定，並非永久必然之安排，
    倘日後確如聲請人所述因相對人之行為造成兩造之未成年子
    女丙○○及丁○○身心發展上之不利影響，甚至確有相對人
    灌輸未成年子女仇視聲請人之情事，聲請人得視實際情況，
    檢具相關事證，聲請本院另行酌定監護權，附此敘明。
六、本件裁定之基礎已臻明確，兩造其餘之陳述及舉證，核與裁
    定結果無涉，爰不一一論述，併予敘明。
七、依非訟事件法第21條第2 項、第24條第1 項，民事訴訟法第
    78 條 ，裁定如主文。
中　　華　　民　　國　　100 　　年　　1 　　月　　26　日
                        家事法庭  法　官  吳宏榮
上為正本係照原本作成。
如對本裁定抗告須於裁定送達後10日內向本院提出抗告狀。
中　　華　　民　　國　 100　　年　　1 　　月　　26　　日
                                  書記官  林佑盈

